【裁判字號】    92,訴,1285
【裁判日期】    920623
【裁判案由】    偽造文書
【裁判全文】
台灣台中地方法院刑事判決                        九十二年度訴字第一二八五號
    公  訴  人  台灣台中地方法院檢察署檢察官
    被      告  甲○○
    選任辯護人  黃怡瑜律師
右列被告因偽造文書案件，經檢察官提起公訴（九十二年度偵字第一一九三號），本
院判決如左：
    主      文
甲○○共同行使偽造私文書，足以生損害於他人，處有期徒刑伍月，如易科罰金，以
佰元折算壹日。扣案之偽造台新國際商業銀行之帳號為000000000000
00號之存款取款憑條壹紙（含偽造印文壹枚）沒收。
    事      實
一、甲○○於民國九十一年十二月三十一日十四時三十分許，明知綽號「阿文」之真
    實姓名年籍不詳之成年男子，所交付之戶名為乙○○（嗣後經查年籍資料不符）
    ，帳號為00000000000000號之台新國際商業銀行（下稱台新銀行
    ）建北分行之綜合存款存摺一本及該帳戶之印鑑章一枚，均非「阿文」本人所有
    ，且未經合法授權，竟與「阿文」基於意圖為自己不法所有、偽造及行使偽造私
    文書之犯意聯絡，由「阿文」駕車搭載甲○○前往位於台中市○○區○○路二段
    五五號之台新銀行北台中分行，由甲○○進入分行內，在台新銀行取款憑條上填
    寫前開帳戶之帳號，及金額新台幣（下同）十萬元，並將乙○○之印鑑章盜蓋於
    該取款憑條上之存戶簽章欄一次，偽造乙○○自其上開存款帳戶內領取十萬元之
    取款憑條私文書一張後，再將該偽造之取款憑條交予不知情之分行櫃檯人員丙○○而行使之，欲使分行櫃檯人員丙○○因而誤認為甲○○係存戶乙○○本人或獲
    得存戶乙○○授權提款之人，進而依取款憑條所載交付現金十萬元予甲○○，足
    生損害於台新銀行及乙○○。適經櫃檯人員丙○○，於電腦作業中，該電腦已因
    發覺該帳戶係詐欺集團使用之問題帳戶，而設定凍結領取款，再經櫃檯人員丙○○，電話與原開戶之建北分行聯絡，該分行即指示應報警處理，乃通知駐衛警，
    聯絡警員而查獲上情，並扣得前開存摺一本、印章一枚、甲○○偽造之取款憑條
    一張，甲○○詐領存款之犯行始未能得逞。
二、案經台中市警察局第五分局報告台灣台中地方法院檢察署檢察官偵查起訴。
    理      由
一、訊據被告甲○○固不諱言於右揭時、地填寫取款憑條欲提領十萬元之事實不諱，
    惟否認有行使偽造文書、詐欺等犯行，辯稱：其於九十一年十二月三十一日上午
    翻閱報紙找工作，見徵業務員之廣告，其即以電話聯絡應徵，一名不知真實姓名
    自稱「阿文」之成年男子，與其相約當日十二時三十分在台中市○○路與大雅路
    口見面，其與「阿文」見面後，「阿文」駕車搭載其前往公司，途中「阿文」表
    示欲至銀行領款，並稱不好停車，而將前開存摺一本及印章一枚交付予伊，要伊
    先行進入銀行填寫取款條，俟「阿文」停妥車後再進入銀行會合，當天我是寫好
    取款條，交給行員，行員請我坐一下，後來警員就從外面進來，他們就要其他二
    位警員帶我去派出所云云。經查，被告自陳其係以電話應徵工作而與「阿文」見
    面，則其與「阿文」應係素不相識，而本件帳戶於九十一年十二月三十日止，有
    四十二萬餘元之存款，非為少數，衡諸常理，一般人豈會隨意將有為數不少存款
    之帳戶存摺及該帳戶所用之印鑑章交予陌生人代為提領存款，且於該陌生人提領
    存款時未隨同在旁之可能，且被告自進入銀行至被警查獲止，時間甚長，並不見
    綽號「阿文」者進入，被告辯解並不知情有違常理，顯不足採；證人即警員到庭
    結證稱：「台新銀行北台中分行有一名駐衛警，是銀行請的警衛，應不是警察，
    但可以配槍。當時是銀行的駐衛警報案的，有一位巡邏員警先到場，我是後來才
    到的，我當時是便衣警員，被告當時的神態，是一付不可置信的表情，被告當時
    有一些抗拒。我們到銀行時，被告已坐於旁邊，有一位駐衛警、一位巡邏警員都
    在被告的旁邊，已經控制現場」。「我們事後訊問時，被告說已經填好取款資料
    ，已交給行員小姐小姐請被告於旁邊坐，取款條上行員已蓋章，被告應尚未拿到
    錢。後來印章、取款條、存摺都有扣案」。「當時我們有問駐衛警，是否有看見
    其他的人，駐衛警說他沒有注意到。錄影帶只錄到提款機的走廊，走廊離大馬路
    約有十公尺。我有看過錄影帶，並看不出有人接送，我們只看到被告一人走入銀
    行。於銀行旁是有一便利超商，其錄影帶只錄到便利超商，沒有辦法錄到外面的
    情形」等語。證人丙○○到庭結證稱：「被告進入銀行即抽號碼，都按照正常程
    序，我都已核對完成，其印鑑都沒有錯，存摺也是乙○○的，但於取款時，發現
    螢幕有出現，餘額夠，但不能領款，後來發現本子上有存款，但不能領取，我才
    打電話去建北分行確認，建北分行說應是問題帳戶，請我們把當事人留下來，我
    即通知駐衛警」。「當時我並沒有注意，被告如何進入的我不知道，被告是一人
    進入取款。有無別人載他我都不知道。後來錢並沒有被領走」。「當時我有通知
    駐衛警，駐衛警應有通知巡邏警員。應不是警察巡邏發現被告見警驚惶」。如被
    告主觀上確係受託代領存款，未有不法，何以綽號「阿文」者，久久均未出現，
    且被告持有此為數不少之存摺、印鑑，理應問明「阿文」來龍去脈，被告並沒有
    問明，而被告原係應徵業務員工作，到銀行領款，並非業務員之工作，堪見被告
    應知阿文交付之該存摺及印章均非阿文本人所有，且未經合法授權。此外，復有
    扣案之存摺一本、印章一枚、被告偽造之取款憑條一張可資佐證，被告犯行已堪
    認定。
二、核被告所為，係犯有刑法第二百十六條、第二百十條之行使偽造私文書罪、第三
    百三十九條第三項、第一項之詐欺取財未遂罪。被告盜用印章係偽造私文書之部
    分行為，而偽造私文書之低度行為又為行使之高度行為吸收，均不另論罪。被告
    與不知真實姓名綽號「阿文」之成年人者間，就本件犯行有犯意聯絡及行為分擔
    ，為共同正犯，應依刑法第二十八條規定論處。被告所犯行使偽造私文書及詐欺
    取財未遂二罪間，有方法結果之牽連關係，為牽連犯，依刑法第五十五條規定從
    一重之行使偽造私文書罪處斷。爰審酌被告犯罪之動機、目的、手段、所生危害
    及部分坦承犯行、犯後之態度等一切情狀，量處如主文所示之刑，並諭知易科罰
    金之折算標準，以示懲儆。扣案之偽造台新國際商業銀行之帳號為000000
    00000000號之存款取款憑條一紙（含偽造印文一枚）核屬被告所有供犯
    罪所用之物，已經被告陳明在卷，併依刑法第三十八條第一項第二款之規定宣告
    沒收。因該偽造之存款取款憑條已整張沒收，當然含該偽造之印文沒收，自不用
    另對該印文為沒收之諭知，且扣案之印章一枚、存摺一本，係被害人乙○○所有
    ，不能證明為被告所有，均不予諭知沒收，併此敘明。
據上論斷，應依刑事訴訟法第二百九十九條第一項前段，刑法第二十八條、第二百十
六條、第二百十條、第三百三十九條第三項、第一項、第五十五條、第三十八條第一
項第二款，罰金罰鍰提高標準條例第一條前段、第二條，判決如主文。
中      華      民      國    九十二    年      六    月      二十三    日
                                 台灣台中地方法院刑事第三庭
                                      法  官 黃  松  竹
右正本證明與原本無異。
如不服本判決，應於判決送達後十日內，向本院提出上訴狀（須附繕本）。
                                      書記官
中      華      民      國    九十二    年      六    月      二十三    日
附錄論罪科刑之法條︰
刑法第二百十條︰偽造、變造私文書，足以生損害於公眾或他人者，處五年以下有期
徒刑。
刑法第二百十六條︰行使第二百十條至第二百十五條之文書者，依偽造、變造文書或
登載不實事項或使登載不實事項之規定處斷。
刑法第三百三十九條第一項：意圖為自己或第三人不法之所有，以詐術使人將本人或
第三人之物交付者，處五年以下有期徒刑、拘役或科或併科一千元以下罰金。
刑法第三百三十九條第三項：前二項之未遂犯罰之。


司法院資訊處製作；財團法人民間司法改革基金會備份。
